臺灣板橋地方法院交通事件裁定　　　 100年度交聲字第2072號
原處分機關　交通部公路總局臺北區監理所
異　議　人
即受處分人　徐中明
上列異議人即受處分人因違反道路交通管理處罰條例案件，對於
交通部公路總局臺北區監理所民國100 年6 月16日北監營裁字第
裁40－C00000000 號違反道路交通管理事件裁決書所為之處分（
原舉發通知單案號：臺北縣政府警察局北縣警交字第C00000000
號）聲明異議，本院裁決如下：
    主    文
原處分撤銷。
徐中明不罰。
    理    由
一、按汽車駕駛人駕駛汽車肇事致人受傷或死亡者，應即採取救
    護措施及依規定處置，並通知警察機關處理，不得任意移動
    肇事汽車及現場痕跡證據，違反者處3,000 元以上9,000 元
    以下罰鍰；前項駕駛人肇事致人受傷而逃逸者，吊銷其駕駛
    執照，道路交通管理處罰條例第62條第3 項前段、第4 項前
    段分別定有明文。查上開法條所裁罰者，乃汽車駕駛人肇事
    致人受傷或死亡，未即採取救護措施及依規定處置而逃逸之
    違規行為，除行為人之客觀行為需具備駕車肇事致人死傷，
    未採取救護措施及依規定處置而離去之客觀要件，行為人主
    觀上尚須知悉其駕車時已肇事致人死傷，倘行為人根本不知
    其有駕車肇事之情，其嗣後駛離現場之行為自非逃逸行為，
    而非得以上開處罰條文相繩。次按交通法庭認為聲明異議有
    理由者，應以裁定將原處分經聲明異議部分撤銷，並自為裁
    定，道路交通事件處理辦法第19條前段亦著有明文。
二、原處分意旨略以：異議人即受處分人徐中明於民國99年12月
    9 日下午1 時50分許，駕駛車牌號碼799-B8號營業一般小客
    車，在臺北縣土城市（現已改制為新北市土城區○○○街21
    1 號前，有汽車駕駛人駕駛汽車肇事致人受傷而逃逸之違規
    行為，為臺北縣政府警察局土城分局交通分隊員警填製北縣
    警交大字第C00000000 號舉發違反道路交通管理事件通知單
    （下稱舉發通知單）舉發，嗣經原處分機關於100 年6 月16
    日依道路交通管理處罰條例第62條第4項及第67條第3項（裁
    決書漏列第67條第3 項）及違反道路交通管理事件統一裁罰
    基準及處理細則第43、44、61條規定，以北監營裁字第裁40
    －C00000000 號違反道路交通管理事件裁決書認定受處分人
    「汽車駕駛人駕駛汽車肇事致人受傷而逃逸（肇事致人受輕
    傷）」而裁處罰鍰新臺幣（下同）6,000 元（罰鍰部分經板
    橋地方法院100 年度交簡字第2728號處有期徒刑6 月，本所
    應裁決繳納罰緩部分依行政罰法第26條規定免於執行）並吊
    銷駕駛執照，1 年內禁考等語。
三、異議意旨略以：伊固不否認有於上開時、地駕駛車牌號碼79
    9-B8號之營業一般小客車與1 位老婦人發生擦撞之情，惟堅
    詞否認有何肇事致人受傷而逃逸之違規行為，並辯稱：當時
    伊有下車查看，並將老婦人扶起，且詢問傷勢，又因老婦人
    講台語，伊聽不懂，雙方語言不通致溝通上有誤會，另伊以
    駕駛營業小客車維生，全家人生活均仰賴伊工作所得，倘吊
    銷駕駛執照，恐因此造成斷炊，爰請求撤銷原處分云云。
四、按犯罪事實應依證據認定之，無證據不得推定其犯罪事實；
    又不能證明被告犯罪或其行為不罰者，應諭知無罪之判決，
    刑事訴訟法第154 條第2 項、第301 條第1 項分別定有明文
    。次按認定不利於被告之事實，須依積極證據，苟積極證據
    不足為不利於被告事實之認定時，即應為有利於被告之認定
    ，更不必有何有利之證據；且事實之認定，應憑證據，如未
    能發現相當證據，或證據不足以證明，自不能以推測或擬制
    之方法，以為裁判基礎；而認定犯罪事實所憑證據，雖不以
    直接證據為限，間接證據亦包括在內；然而無論直接或間接
    證據，其為訴訟上之證明，須於通常一般之人均不致有所懷
    疑，而得確信其為真實之程度者，始得據為有罪之認定，若
    其關於被告是否犯罪之證明未能達此程度，而有合理性懷疑
    之存在，致使無從形成有罪之確信，根據「罪證有疑，利於
    被告」之證據法則，即不得遽為不利被告之認定，亦分別有
    最高法院30年上字第816 號、40年台上字第86號、76年台上
    字第4986號等判例可資參照。而依道路交通管理處罰條例第
    89條規定，法院受理有關交通事件，準用刑事訴訟法之規定
    ，前開規定自得適用於本件聲明異議案件。
五、經查：
  (一)有關異議人有於上開時、地駕駛上開營業一般小客車擦撞林
    吳玉里之情，為異議人所不否認，並有道路交通事故現場圖
    、現場草圖、道路交通事故調查報告表(一)、(二)、現場照片12
    張附卷可稽，業經本院調閱臺灣板橋地方法院檢察署100 年
    度偵字第1707號號全卷無誤，此部分之事實，應堪認定。
  (二)觀之證人林吳玉里於本院調查時具結證稱：於99年12月9 日
    在延吉街那邊有被計程車撞到跌坐在地上，異議人有下車並
    將伊扶起來，伊有跟異議人表示屁股很痛，異議人也有幫伊
    看傷勢，又異議人說國語，伊聽不懂等語歷歷（見本院卷第
    17背面至18頁），則由證人林吳玉里上開證詞，足見本件車
    禍發生之際，異議人確實有下車查看被害人，因雙方語言不
    通導致異議人誤認被害人無事而先行離開，從而異議人主觀
    上實無駕車肇事致人受輕傷後逃逸之故意，是被告辯稱尚非
    全然無據。
  (三)綜上所述，受處分人上開辯解尚非不足採信，此外，復查無
    其他積極證據足以證明異議人有原處分機關所認定之前開違
    規行為，自應作對異議人有利之認定，原處分機關遽對異議
    人為前開裁決，難認允當，應認異議人之異議為有理由，由
    本院將原處分撤銷，改諭知異議人不罰，以資適法。
五、據上論斷，應依道路交通管理處罰條例第87條第2 項、道路
    交通事件處理辦法第19條前段，裁定如主文。
中    華    民    國    100    年    8    月     2    日
                  交通法庭  法  官    連  雅  婷
以上正本證明與原本無異。
如不服本裁定應於送達後五日內向本院提出抗告狀。
                            書記官    郭  晉  良
中    華    民    國   100    年    8     月    2     日